【裁判字號】    98,抗,588
【裁判日期】    980417
【裁判案由】    退還裁判費
【裁判全文】
臺灣高等法院民事裁定                   98年度抗字第588號
抗  告  人  甲○○
上列抗告人因與相對人賴董星（即祭祀公業賴錠、賴永利管理人
）間請求返還權狀事件，聲請退還溢收之裁判費，對於中華民國
98年3月5日臺灣板橋地方法院94年度訴字第1770號裁定提起抗告
，本院裁定如下：
    主  文
原裁定關於駁回抗告人後開第二項之聲請部分廢棄。
上廢棄部分，抗告人溢繳之裁判費新台幣拾貳萬陸仟陸佰柒拾壹
元准予退還。
其餘抗告駁回。
抗告費用由抗告人負擔。
    理  由
一、抗告人於原法院聲請及本院抗告意旨略以：伊於相對人起訴
    返還權狀事件（案列94年度訴字第1770號），提起反訴，並
    依法繳納裁判費，案經原法院就本訴及反訴，均判決伊全部
    敗訴，伊就本訴敗訴部分全部提起上訴，就反訴敗訴部分，
    則減縮上訴範圍，其訴訟標的價額為新台幣（下同）2,903,
    175元，應徵第二審裁判費41,850元，加上對本訴之上訴部
    分，其訴訟標的價額為165萬元，應徵第二審裁判費26,002
    元，合計應徵第2審裁判費67,852元。乃原法院不察，仍裁
    定命伊繳納197,386元，顯有違誤。伊雖遵期繳納，惟就溢
    繳之129,534元，仍得依民事訴訟法第77條之26規定，於裁
    判確定或訴訟終結後3個月內聲請原法院退還。詎原法院竟
    予駁回（下稱原裁定），自有未合。為此提起抗告，求予廢
    棄原裁定，准予退還溢收之裁判費等語。
二、按訴訟費用如有溢收情事者，法院應依聲請並得依職權以裁
    定返還之。前項聲請，至遲應於裁判確定或事件終結後3個
    月內為之。民事訴訟法第77條之26定有明文。經查：
  (一)抗告人對於原法院94年度訴字第1770號判決提起上訴，經本
    院於民國97年7月31日以96年度重上字第645號判決駁回其上
    訴，抗告人雖對之提起上訴，惟未遵期繳納裁判費，業經本
    院於97年9月24日裁定駁回其上訴，該裁定已於97年10月3日
    送達抗告人，抗告人未再聲明不服而告確定。是抗告人於97
    年10月6日以原法院溢收其第二審裁判費為由，聲請退還，
    合於前揭民事訴訟法第77條之26第2項規定，應予准許。
  (二)相對人於原審起訴請求抗告人返還權狀，其訴訟標的價額經
    原法院核定為165萬元，應徵第2審裁判費為26,002元，並為
    兩造所不爭執。
  (三)抗告人於95年6月2日在原審提起反訴，其聲明為：1.反訴被
    告（即本件相對人）應將坐落如附表所示土地（下稱系爭土
    地）之所有權百分之十移轉登記予反訴原告（即本件抗告人
    ），並自89年9月1日起至清償日止，按土地銀行年息2.015%
    計算之利息，每月4,874元給付反訴原告。2.反訴被告應給
    付反訴原告8,709,525元，並自89年9月1日起至清償日止，
    按年息5%計算之利息（見原審卷第102頁）。上開反訴聲明
    第1.項之訴訟標的價額經原法院核定為2,903,175元（詳如
    附表所示），為抗告人所不爭執，則反訴聲明第1.2.項之訴
    訟標的價額合計為11,612,700元。
  (四)原法院於96年7月31日以96年度訴字第1770號判決抗告人全
    部敗訴，抗告人於96年8月20日對之提起上訴，其上訴聲明
    為：1.原判決廢棄。2.上廢棄部分，被上訴人（即本件相對
    人）在第一審之訴駁回。3.上廢棄部分，被上訴人應將系爭
    土地所有權百分之十移轉登記予上訴人（即本件抗告人），
    並自89年9月1日起至清償日止，按土地銀行年息2.015%計算
    之利息，每月4,874元給付上訴人（見本院96年度重上字第
    645號卷第23頁）。顯見抗告人已不再就其在原法院反訴請
    求之8,709,525元本息敗訴部分提起上訴，即抗告人自始就
    反訴敗訴部分僅提起一部上訴，此觀本院96年度重上字第64
    5號民事判決第3頁記載「（壹、本訴部分）三……上訴人之
    上訴聲明為：(一)原判決廢棄。(二)上開廢棄部分，被上訴人在
    第一審之訴駁回。」、第8頁記載：「（貳、反訴部分）…
    …上訴人『減縮』上訴聲明為：(一)原判決廢棄（應為原判決
    除確定部分外廢棄），(二)上開廢棄部分，被上訴人應將坐落
    如附表一所示土地之所有權百分之十移轉登記予上訴人，並
    自民國89年9月1日起至清償日止按土地銀行年息2.015%計算
    之利息，每月4,874元給付上訴人。」等字自明。準此，核
    定抗告人提起第二審上訴之訴訟標的價額時，祇需以本訴部
    分之訴訟標的價額165萬元、反訴部分之訴訟標的價額2,903
     ,175 元為準，無庸再將前開8,709,525元本息列入核定。
    則關於本訴上訴部分，應徵第二審裁判費26,002元，關於反
    訴一部上訴部分，另徵收第二審裁判費44,713元（民事訴訟
    法第77條之15第1項規定之反面解釋），合計應徵第二審裁
    判費70,715元（26,002＋44,713＝70,715）。
  (五)原法院仍將抗告人未提起上訴之前開8,709,525元本息列入
    訴訟標的價（金）額核定計算，裁定命抗告人繳納第二審裁
    判費197,386元（見本院96年度重上字第645號卷第26-28頁
    ），自有未合。抗告人雖遵期繳納第二審裁定費197,386元
    ，有原法院自行收納款項統一收據乙紙可稽（見本院96年度
    重上字第645號卷第31頁），惟既較其應繳納第二審裁判費
    70,715元，溢繳126,671元（197,386－70,715＝126,671）
    ，自得依前揭民事訴訟法第77條之26第1項規定，聲請原法
    院退還溢收之裁判費。
三、從而，抗告人依民事訴訟法第77條之26第1項規定，聲請原
    法院退還溢收之裁判費126,671元，為有理由，應予准許，
    ，逾此範圍之聲請，為無理由，應予駁回。上開應准許部分
    ，原審駁回抗告人之聲請，尚有未洽，抗告意旨指摘原裁
    定此部分不當，求予廢棄，為有理由，爰將原裁定此部分予
    以廢棄，更為裁定如主文第二項所示。至上開不應准許部分
    ，原審駁回抗告人之聲請，理由雖有不同，惟結論並無二致
    ，仍應予以維持，抗告意旨指摘原裁定此部分不當，求予廢
    棄，為無理由，應駁回其抗告。
四、據上論結，本件抗告為一部有理由，一部無理由，爰裁定如
    主文。
中    華    民    國    98    年     4    月    17    日
                    民事第十七庭
                        審判長法  官  藍文祥
                              法  官  吳燁山
                              法  官  張競文
正本係照原本作成。
不得再抗告。
中    華    民    國    98    年     4    月    20    日
                              書記官  章大富
┌──────────────────────────────────────────────┐
│附表                                                                                        │
├──┬────────────────┬──┬────┬────┬─────────────┤
│編號│地                            號│權利│面積(㎡)│公告現值│土    地    現    值      │
│    │                                │範圍│        │(元/㎡) │                          │
├──┼────────────────┼──┼────┼────┼─────────────┤
│  │彰化縣員林鎮○村鄉○○段260地號 │全部│644.64  │3,200   │644.64×3,200＝2,062,848  │
├──┼────────────────┼──┼────┼────┼─────────────┤
│  │彰化縣員林鎮○村鄉○○段261地號 │全部│807.36  │3,200   │807.36×3,200＝2,583,552  │
├──┼────────────────┼──┼────┼────┼─────────────┤
│  │彰化縣員林鎮○村鄉○○段78地號  │全部│174.87  │16,000  │174.87×16,500＝2,885,355 │
├──┼────────────────┼──┼────┼────┼─────────────┤
│  │彰化縣員林鎮○村鄉○○段78-1地號│全部│195.12  │16,000  │195.12×16,500＝3,219,480 │
├──┼────────────────┼──┼────┼────┼─────────────┤
│  │彰化縣員林鎮○村鄉○○段78-2地號│全部│169.44  │16,000  │169.44×16,500＝2,795,760 │
├──┼────────────────┼──┼────┼────┼─────────────┤
│  │彰化縣員林鎮○村鄉○○段78-3地號│全部│633.78  │16,000  │663.78×16,500＝10,952,370│
├──┼────────────────┼──┼────┼────┼─────────────┤
│  │彰化縣員林鎮○村鄉○○段78-4地號│全部│97.01   │16,000  │97.01×16,500＝1,600,665  │
├──┼────────────────┼──┼────┼────┼─────────────┤
│  │彰化縣員林鎮○村鄉○○段78-5地號│全部│177.68  │16,000  │177.68×16,500＝2,931,720 │
├──┴────────────────┴──┴────┴────┴─────────────┤
│備註：反訴聲明第1.項訴訟標的價額合計2,903,175元〔計算式：（2,062,848＋2,583,552＋2,885,355＋│
│      3,219,480＋2,795,760＋10,952,370＋1,600,665＋2,931,720）×0.1（即移轉所有權百分之十） │
│      ＝2,903,175〕。                                                                       │
└──────────────────────────────────────────────┘


司法院資訊處製作；財團法人民間司法改革基金會備份。
